【裁判字號】    91,交訴,146
【裁判日期】    920530
【裁判案由】    過失致死
【裁判全文】
臺灣板橋地方法院刑事判決                        九十一年度交訴字第一四六號
    公  訴  人  臺灣板橋地方法院檢察署檢察官
    被      告  乙○○
右列被告因過失致死案件，經檢察官提起公訴 (九十一年度偵字第一九六二八號、第
一九八七二號)，本院判決如左：
    主  文
乙○○從事業務之人，因業務上之過失致人於死，處有期徒刑陸月，如易科罰金，以
參佰元折算壹日。
    事  實
一、乙○○係以駕駛三輪車為人運送貨物之司機，為從事業務之人，其明知駕駛三輪
    貨車，應保持煞車之安全設備良好與完整，且不得附載乘客，竟於民國九十一年
    八月二日上午六時三十分許，駕駛三輪車附載委託其載運蔬菜之高李清秀及所托
    運之蔬菜，擬前往板橋市新埔市場販售，於行經臺北縣板橋市○○路時，本因應
    注意車輛於行駛前，應確實並有效檢查煞車系統，且於酒後不得駕駛動力交通工
    具，及其駕駛之三輪貨車不得侵入快車道行駛，於行駛至交岔路口左轉彎時，應
    繞越道路中心處左轉進入右側慢車道行進，以防止危險之發生，竟於酒後疏未注
    意檢查該三輪車之煞車系統，迨行至上開路段欲左轉陽明街之際，因違規行駛快
    車道及車輛發生煞車失靈之狀況，致使高李清秀跌落地面，頭部撞擊地面，受有
    頭部挫傷，嗣經送醫救治，仍於同年八月六日上午六時五十七分許，因本件車禍
    致頭部挫傷、內出血而死亡。
二、案經高李清秀之子甲○○訴由臺北縣政府警察局海山分局報請臺灣板橋地方法院
    檢察署檢察官偵查起訴。
    理  由
一、本件訊據被告乙○○固坦承其於上開時地駕駛載運蔬菜之三輪車，附載被害人高
    李清秀，其後因煞車失靈，被害人高李清秀自車上落於地面後傷重不治死亡之事
    實，惟辯稱：本件事故係因被害人高李清秀聽聞伊叫稱剎車失靈，一時緊張，自
    行跳車所致，伊並無過失云云。經查，被害人高李清秀因本件車禍致其因頭部挫
    傷、內出血死亡等情，業經檢察官督同檢驗員相驗屬實，製有勘驗筆錄、相驗屍
    體證明書、驗斷書等存卷可資佐證。其次，本件車禍發生之地點係臺北縣板橋市
    ○○路與陽明街口，該路段係設有快慢車道四線道之道路，此有道路交通事故調
    查報告表及現場照片附卷可證，而被告係以駕駛三輪車載運貨物為業之人，自應
    知其所駕駛之三輪車不得行駛快車道，詎其竟違規駛快車道，且於左轉時，亦未
    繞越道路中心處左轉進入右側慢車道行駛，顯然違反道路交通安全規則甚明。再
    者，被告所駕駛之上開三輪車，於本件事故發生時，確有煞車失靈之情，業經被
    告供明在卷，並經檢察官於九十一年八月六日勘驗結果，發現：「一、上開三輪
    車為一般之三輪車，前有一輪，後有二輪，前方之駕駛座下有引擎，左邊置有一
    鐵架之坐位。二、經踩三輪車置於右前方之腳煞車，推動三輪車仍可行進。三、
    上開三輪車二個後輪內側輪框，均有新的油漬之痕跡，此有勘驗筆錄一份在卷可
    證，訊以被告亦供承上開三輪車輪框之油漬，係煞車由因煞車失靈所漏出等語，
    足認被告所駕駛之上開三輪車，於本件事故發生時，確有煞車系統失靈之情，至
    為明確。又被告雖一再辯以：被害人係一時緊張自行跳車致撞擊頭部不治死亡云
    云，惟衡諸常情，苟本件被害人高李清秀係自行跳車，顯見其必事先知悉該車發
    生剎車失靈之情事，則被害人於跳車同時，於其有所警覺之情況下，對於自身之
    安全應會出現保護之舉動，例如以手護頭，或以手撐地避免身體重要部分先行著
    地受傷，訊以被告迭於偵審中均辯稱：當時車速不快，僅時速二十公里云云，因
    之在被告之三輪車車速不快，及被害人跳車時有所警覺之情形下，縱然被害人於
    車輛慢速行駛下縱身一躍，當不致於遭受致命之傷害，惟依卷附之臺灣板橋地方
    法院檢察署法醫所開立之驗斷書所示，除於右臀擦傷及左大腿前部挫裂傷十五公
    分、右膝前部裂傷五公分外，被害人手部並無明顯擦傷痕跡，其主要致命傷係因
    頭部挫傷內出血所致，是依此論斷，被害人顯然於落地時並未有保護自己的動作
    ，致使頭部著地遭致重傷，因此被害人應係在未及反應及防護之緊急突發狀況下
    摔落地面，是被告所辯顯與事理有違，尚難酌採。末以被告於車禍發生後，經警
    測得其酒後呼氣達每公升０．四毫克，已逾道路交通安全規則所定之０．二五毫
    克標準，此有酒精測試紙乙紙附卷可參，並經證人警員謝順期到庭證述屬實，則
    本件車禍發生之原因應為被告疏未注意車輛行駛前，應確實並有效檢查煞車系統
    ，且於酒後不得駕駛動力交通工具，竟於飲酒後猶駕駛三輪貨車附載被害人，於
    行至肇事之交岔路口時，猶違規侵入快車道行駛，終至左轉彎時，三輪車發生剎
    車失靈之狀況，致被害人遭拋出跌落地面傷重之不治至明。
二、按本件被告所駕駛之三輪車，係屬道路交通安全規則第六條所稱之慢車。又慢車
    不得擅自變更裝置，並應保持煞車安全設備之良好與完整，且不得附載乘客，道
    路交通安全規則第一百一十九條、第一百二十二條第三款定有明文。又駕駛人飲
    酒後其吐氣所含酒精成份超過每公升０．二五毫克以上者，不得駕車；及慢車不
    得侵入快車道行駛，且行駛至交岔路口時，於左轉彎時，應繞越道路中心處左轉
    進入右側慢車道行進，前開規則第一百十四條第二款、第一百二十四條第三項、
    第一百二十五條第五款亦分別定有明文。是被告為駕駛三輪車為業之駕駛人，本
    應注意上開規定，又依前揭道路交通事故調查表所載，本件車禍當時天候為睛，
    晨間光線，路面乾燥、無缺陷、無障礙物，視距良好，並無阻礙其注意之情事，
    被告原應注意並能注意依上開規定駕車，竟疏於注意，肇致本件車禍，自難辭過
    失之責。是綜上所認，被告之過失行為與被害人死亡間，顯然具有相當因果關係
    至明。從而本件事證明確，被告犯行洵堪認定。
三、按被告乙○○係以駕駛三輪貨車載運貨物為其業務之人，核其所為，係犯刑法第
    二百七十六條第二項業務過失致死罪。又被告酒醉駕車，因而致人受傷，應依道
    路交通管理處罰條例第八十六條第一項加重其刑。爰審酌被告之素行、肇事之過
    失程度、所生危害、犯後之態度，及迄未與被害人家屬達成和解等一切情狀，量
    刑如主文所示之刑，並諭知易科罰金之折算標準，以示懲儆。
據上論斷，應依刑事訴訟法第二百九十九條第一項前段，道路交通管理處罰條例第八
十六條第一項，刑法第二百七十六條第二項、第四十一條第一項前段，罰金罰鍰提高
標準條例第一條前段，判決如主文。
本案經檢察官馬中琍到庭執行職務
中      華      民      國    九十二    年      五      月     三十     日
                                      臺灣板橋地方法院刑事第六庭
                                          法  官  徐    蘭    萍
右正本證明與原本無異。
如不服本判決，應於判決送達後十日內，向本院提出上訴狀。
                                          書記官  莊    川    億
中      華      民      國    九十二    年      五      月     三十     日
附錄本案論罪科刑法條全文：
刑法第二百七十六條
因過失致人於死者，處二年以下有期徒刑、拘役或二千元以下罰金。
從事業務之人，因業務上之過失犯前項之罪者，處五年以下有期徒刑或拘役，得併科
三千元以下罰金。


司法院資訊處製作；財團法人民間司法改革基金會備份。
